最  高  行  政  法  院  裁  定
111年度抗字第85號
抗  告  人  汪大為                                     

上列抗告人因與相對人宋貴龍間民事事件，對於中華民國111年1
月19日高雄高等行政法院111年度訴字第16號裁定，提起抗告，
本院裁定如下︰
　　主  文
抗告及追加之訴均駁回。
抗告及追加之訴訴訟費用由抗告人負擔。
　　理  由
一、按抗告法院認抗告為不合法或無理由者，應為駁回抗告之裁
    定。
二、本件原裁定以：原告提起本件訴訟，其起訴意旨，係以擔任
    高雄市三民區區長之宋貴龍為被告，請求其登報道歉。核其
    性質，非人民與行政機關間所發生之公法上爭議，屬私權糾
    紛，應由普通法院審理，本院並無受理審判之權限。又被告
    設籍於高雄市三民區，本件應由被告住所地之臺灣橋頭地方
    法院管轄。爰依職權將本件訴訟移送至有受理訴訟權限之臺
    灣橋頭地方法院審理等語。
三、抗告意旨略謂：房東章文簡未提供建物權狀影本與稅單，稱
    宋社工說范敏華未辦手機將取消其低收，高雄市三民區公所
    誤發公文使范敏華擔心無法生活心臟病發，請求懲處三民區
    公所承辦人賀淑萍與登報道歉，及賠償范敏華無法申請租金
    補助之權益損失等語。
四、本院查：
　㈠按行政訴訟法第2條規定：「公法上之爭議，除法律別有規定
    外，得依本法提起行政訴訟。」修正前行政訴訟法第12條之
    2第2項前段規定：「行政法院認其無受理訴訟權限者，應依
    職權以裁定將訴訟移送至有受理訴訟權限之管轄法院。」前
    開行政訴訟法第12條之2第2項規定，業經刪除，並於民國11
    1年1月4日生效，原裁定引用業經刪除之條文，雖有未洽，
    惟依同日修正生效之法院組織法第7條之3第1項規定：「法
    院認其無審判權者，應依職權以裁定將訴訟移送至有審判權
    之管轄法院。但其他法律另有規定者，不在此限。」上開規
    定，依行政法院組織法第47條規定，於行政法院準用之。足
    見我國關於行政訴訟與民事訴訟之審判，依現行法律之規定
    ，係採二元訴訟制度，分由不同性質之法院審理。關於因公
    法關係所生之爭議，由行政法院審判；因私法關係所生之爭
    執，則由普通法院審判。準此，當事人如就行政法院無審判
    權之私法爭議事件或法律別有規定由普通法院審判之訴訟事
    件，誤向行政法院提起行政訴訟時，行政法院即應依職權將
    該訴訟事件移送至有受理訴訟權限之普通法院審理。
　㈡經查，抗告人係因高雄市三民區公所誤發公文，而向相對人
    提起本件訴訟，並請求相對人應登半版報紙道歉啟事。核其
    性質屬私法爭議事件，顯非公法上之爭議，自應循民事訴訟
    途徑救濟，行政法院並不具受理審判權限，原裁定認無審判
    權而裁定移送至有受理訴訟權限之臺灣橋頭地方法院，並無
    不合。抗告意旨猶執詞主張請求登報道歉等語，抗告為無理
    由，應予駁回。
  ㈢又抗告乃當事人不服法院所為之裁定，向其上級審聲明不服
    之救濟制度，故得為抗告之人及其聲明不服之範圍，均以下
    級審之裁定範圍為限。又依行政訴訟法第272條準用民事訴
    訟法第495條之1第1項規定，再準用同法第463條規定，復準
    用同法第257條規定，不得行同種之訴訟程序者，不得為訴
    之變更或追加。是抗告人於本院抗告程序，除原聲明外，另
    為追加之聲明部分（請求懲處高雄市三民區公所承辦人員賀
    淑萍、賠償范敏華申請租金補助之權益損失），及增列「原
    告范敏華、被告房東章文簡、被告高雄市長陳其邁、被告行
    政院長蘇貞昌、被告總統蔡英文」部分，即追加新訴部分並
    非原裁定審理範圍，且非與本件抗告事件行相同程序，故抗
    告人抗告後所為訴之追加，依前開規定及說明，於法不合，
    應併予駁回。
五、據上論結，本件抗告為無理由、追加之訴為不合法。依行政
    訴訟法第104條，民事訴訟法第95條、第78條，裁定如主文
    。
中　　華　　民　　國　　111 　年　　4 　　月　　28　　日
                    最高行政法院第二庭
                        審判長法官  帥　嘉　寶　
                              法官　鄭　小　康
                              法官　林　玫　君
                              法官　李　玉　卿
                              法官　洪　慕　芳

以  上  正  本  證  明  與  原  本  無  異
中　　華　　民　　國　　111 　年　　4 　　月　　28　　日
　　　　　　　　　　　　　　　書記官　張　玉　純